臺灣板橋地方法院民事裁定　　　　　　 95年度繼字第2464號
聲請人　戊○○
　　　　丁○○
　　　　甲○○
　　　　丙○○
上列聲請人聲請拋棄繼承事件，本院裁定如下：
    主      文
聲請駁回。
聲請程序費用由聲請人負擔。
    理      由
一、本件聲請意旨略以：聲請人丁○○、戊○○、丙○○係被繼
    人乙○○（男，民國29年5 月19日生）之子女，聲請人甲○○係被繼承人乙○○之配偶；被繼承人乙○○係於民國85年
    4 月13日死亡，聲請人等四人曾於知悉繼承開始時二個月內
    ，向鈞院具狀聲請拋棄繼承，並經鈞院分別以85年度繼字第
    399 號、527 號受理在案，惟因聲請人等之上該案件未繳納
    聲請費用而遭鈞院裁定駁回。然依拋棄繼承之性質，乃繼承
    人否認自己開始繼承效力之意思表示，法院僅需為形式審查
    ，毋庸實體審究。本件聲請人對被繼承人之遺產，既曾向鈞
    院為拋棄繼承之聲請，雖因未繳納聲請費用而遭裁定駁回，
    仍無礙聲請人以書面為拋棄繼承之意思表示，是聲請人為
    本件拋棄繼承之聲請，應屬有據。為此聲請人等四人再度向
    鈞院為拋棄聲明云云。
二、按繼承人拋棄其繼承權，應於知悉其得繼承之時起二個月內
    以書面向法院為之，民法第1174條第1 項、第2 項前段定有
    明文。次按非訟事件之聲請費用，關係人未預納者，法院應
    限期命其預納；逾期仍不預納者，法院應限期命其預納；逾
    期仍不預納者，應駁回其聲請或抗告，非訟事件法第26條第
    1 項定有明文；於94年2 月5 日非訟事件法修正前，該法第
    110 條亦有相同規定。再者，繼承之拋棄，依法律規定及其
    性質，於通說解釋上，係以法院為特定相對人之單獨行為。
    末按拋棄繼承事件，係屬非訟事件，法院對於繼承人以書面
    所為之拋棄表示，雖無庸作實體審究，但有關非訟事件之程
    序事項，仍應作形式審查，其有欠缺，得依非訟事件法補正
    者，應命補正，逾期不補正，法院得以裁定駁回，此於司法
    院76年11月6 日（76）廳民一字第3013號之研究意見採相同
    見解。
三、經查，聲請人提出本院民國95年2 月9 日板院通家科春怡字
    第49 12 號函為證，其上記載「經查，本院電腦分案資料，
    被繼承人為乙○○之拋棄繼承事件有：一、85年度繼字第
    399 號拋棄繼承（惠），繼承人為甲○○、丙○○、丁○○
    ，85 年9月19日全部駁回。二、85年度繼字第527 號拋棄繼
    承（勇），繼承人為戊○○，85年9 月11日駁回」等語。
    本院依職權調閱上揭案件卷宗，僅調得85年繼字第399 號卷
    宗，至於85年繼字第527 號卷宗已依「臺灣高等法院及所屬
    法院檔案管理要點」於91年10月23日銷燬，此有本院調卷單
    一張附卷為憑。
    依本院調閱之85年繼字第399 號卷宗資料，聲請人甲○○、
    丙○○、丁○○三人確實於85年5 月23日向本院為拋棄繼承
    之聲明，惟因未繳納裁判費，經本院於85年9 月19日以裁定
    駁回。
    聲請人等四人雖於85年間於法定期限內向本院聲明拋棄繼承
    ，然其等聲明既因程序不合法而遭本院裁定駁回，是以渠等
    聲明即不復存在。
    是以聲請人主張其等所為之拋棄繼承聲明仍存在云云，於法
    無據，為無理由，應予駁回。
四、依非訟事件法第21條第1 項前段，裁定如主文。
中　　華　　民　　國　　96　　年　　1　　 月  　29  　日
            　　　家事法庭        法　官　黃惠瑛
以上正本證明與原本無異
如對本裁定抗告，應於裁定送達後10日內向本院提出抗告狀
中　　華　　民　　國　　96　　年　　1　　 月  　29  　日
                                  書記官　楊振宗
